【裁判字號】    99,訴,1087
【裁判日期】    990929
【裁判案由】    違反毒品危害防制條例
【裁判全文】
臺灣彰化地方法院刑事判決              99年度訴字第1087號
公  訴  人  臺灣彰化地方法院檢察署檢察官
被      告  甲○○
上列被告因違反毒品危害防制條例案件，經檢察官提起公訴（99
年度毒偵字第1482號），於本院準備程序中，被告就被訴事實為
有罪之陳述，經裁定改行簡式審判程序，本院判決如下：
    主  文
甲○○施用第一級毒品，處有期徒刑玖月。又施用第二級毒品，
處有期徒刑伍月。應執行有期徒刑壹年。
    犯罪事實
一、甲○○曾因偽造文書及強盜案件，經臺灣南投地方法院以92
    年度訴字第189 號判決各判處有期徒刑3 月、7 年6 月，定
    應執行刑為有期徒刑7 年8 月，經撤回上訴而確定，嗣經臺
    灣南投地方法院以96年度聲減字第823 號裁定，就偽造文書
    案件減刑為有期徒刑1 月又15日，並與不得減刑之7 年6 月
    ，定應執行刑為有期徒刑7 年7 月，入監執行後獲假釋，嗣
    遭撤銷假釋，入監執行殘刑2 年2 月14日，現仍在執行中（
    不構成累犯）。
二、其曾於民國89年間，因施用毒品案件，經臺灣南投地方法院
    裁定送觀察、勒戒後，認無繼續施用毒品之傾向，於90年1
    月8 日執行完畢釋放，並由臺灣南投地方法院檢察署檢察官
    以89年度毒偵緝字第283 號為不起訴處分確定。復於上開觀
    察、勒戒執行完畢釋放後5 年內之91年間，因施用第一、二
    級毒品案件，經臺灣南投地方法院裁定送觀察、勒戒後，認
    無繼續施用毒品之傾向，於92年4 月15日執行完畢釋放，並
    由臺灣南投地方法院檢察署檢察官以92年度毒偵緝字第56號
    、92年度毒偵字第295 號為不起訴處分確定。詎其仍未戒除
    毒癮，復基於施用第一級毒品海洛因之犯意，於99年1 月7
    日上午6 時許，在其位於南投縣中寮鄉○○村○○路379 之
    23號之住處，將第一級毒品海洛因摻水置入針筒內注射血管
    之方式，施用第一級毒品海洛因1 次。復於上開施用第一級
    毒品海洛因後約1 分鐘，另基於施用第二級毒品甲基安非他
    命之犯意，在同上住處，以將第二級毒品甲基安非他命放入
    玻璃吸食器內燒烤吸其煙霧之方式，施用第二級毒品甲基安
    非他命1 次。嗣於99年1 月7 日晚上6 時許，因其為毒品列
    管人口，至南投縣政府警察局南投分局南投派出所接受定期
    採集尿液送驗，結果呈嗎啡、甲基安非他命陽性反應，而查
    悉上情。
三、案經南投縣政府警察局南投分局報請臺灣南投地方法院檢察
    署檢察官呈請臺灣高等法院檢察署檢察長核轉臺灣雲林地方
    法院檢察署檢察官，復經該署檢察官呈請臺灣高等法院檢察
    署檢察長核轉臺灣彰化地方法院檢察署檢察官偵查起訴。
    理  由
一、按除被告所犯為死刑、無期徒刑、最輕本刑為3 年以上有期
    徒刑之罪或高等法院管轄第1 審案件者外，於第273 條第1
    項程序進行中，被告先就被訴事實為有罪之陳述時，審判長
    得告知被告簡式審判程序之旨，並聽取當事人、代理人、辯
    護人及輔佐人之意見後，裁定進行簡式審判程序；除簡式審
    判程序、簡易程序及第376 條第1 款、第2 款所列之罪之案
    件外，第1 審應行合議審判，刑事訴訟法第273 條之1 第1
    項、第284 條之1 分別定有明文。本件被告甲○○係涉死刑
    、無期徒刑、最輕本刑為3 年以上有期徒刑之罪或高等法院
    管轄第1 審案件以外之罪，並於本院行準備程序時就被訴事
    實為有罪之陳述，本院合議庭依前揭規定，經評議結果，裁
    定改由受命法官獨任行簡式審判程序。
二、上開犯罪事實，業據被告甲○○於本院審理時坦承不諱，又
    被告經警採集其尿液送驗結果，確呈嗎啡、甲基安非他命陽
    性反應，此有南投縣政府警察局南投分局列管毒品人口尿液
    檢體採集送驗紀錄表及詮昕科技股份有限公司於99年1 月21
    日出具之濫用藥物尿液檢驗報告各1 紙附卷可稽，足徵被告
    之自白確與事實相符，堪以採信。本件事證明確，被告上開
    犯行洵堪認定，應依法論科。
三、按修正毒品危害防制條例就施用毒品者，僅於「初犯」及「
    5 年後再犯」二種情形，有其追訴條件之限制，即須於初犯
    經觀察、勒戒或強制戒治釋放後，5 年內均無施用毒品之行
    為，始能認其前所實施之觀察、勒戒或強制戒治已足遮斷毒
    癮，而得於5 年後再犯時，再予適用初犯之規定，重行觀察
    、勒戒等程序；倘5 年內已經再犯，被依法追訴處罰，縱其
    第3 次（或第3 次以上）施用毒品之時間在初犯釋放5 年以
    後，即與「5 年後再犯」之情形有別，且因已於「5 年內再
    犯」，顯見其再犯率甚高，原實施觀察、勒戒或強制戒治，
    已無法收其實效，而無5 年戒斷期之存在，自無再經觀察、
    勒戒及強制戒治之必要，應由檢察官逕行起訴，此有最高法
    院95年度臺非字第59、65號判決及95年度第7 次刑事庭會議
    及97年度第5 次刑事庭會議決議意旨足供參照。且不因前揭
    「五年內再犯」之處遇僅受觀察、勒戒處分之執行，未經起
    訴處罰而有異（最高法院98年度臺非字第12號判決意旨參照
    ）。查本件被告前於89年間，因施用毒品案件，經臺灣南投
    地方法院裁定送觀察、勒戒後，認無繼續施用毒品之傾向，
    於90年1 月8 日執行完畢釋放，並由臺灣南投地方法院檢察
    署檢察官以89年度毒偵緝字第283 號為不起訴處分確定。復
    於上開觀察、勒戒執行完畢釋放後5 年內之91年間，因施用
    毒品第一、二級毒品案件，經臺灣南投地方法院裁定送觀察
    、勒戒後，認無繼續施用毒品之傾向，於92年4 月15日執行
    完畢釋放，並由臺灣南投地方法院檢察署檢察官以92年度毒
    偵緝字第56號、92年度毒偵字第295 號為不起訴處分確定等
    情，有臺灣彰化地方法院檢察署刑案資料查註紀錄表及臺灣
    高等法院被告前案紀錄表各1 份在卷可考，則其再犯本件施
    用第一、二級毒品犯行，按諸前揭說明，即與5 年後再犯之
    情形有別，自應逕行追訴。
四、核被告甲○○所為，係犯毒品危害防制條例第10條第1 項、
    第2 項之施用第一級、第二級毒品罪。被告持有第一、二級
    毒品進而施用，其持有第一、二級毒品之低度行為，應各為
    其施用第一、二級毒品之高度行為吸收，不另論罪。被告所
    犯施用第一級毒品海洛因及施用第二級毒品甲基安非他命之
    犯行，犯意各別，應予分論併罰。爰審酌被告之素行非佳，
    有施用毒品、強盜等前科，及其施用毒品之動機、目的、方
    法、不知珍惜身體、施用毒品所生危害，暨犯後尚能坦承犯
    行之態度等一切情狀，分別量處如主文所示之刑，並定其應
    執行刑，以示懲儆。
據上論斷，應依刑事訴訟法第273 條之1 第1 項、第299 條第1
項前段，毒品危害防制條例第10條第1 項、第2 項，刑法第11條
前段、第51條第5 款，判決如主文。
本案經檢察官高宏銘到庭執行職務。
中    華    民    國    99    年    9     月    29    日
                        刑事第七庭    法  官  郭麗萍
以上正本證明與原本無異。
如不服本判決應於收受判決後10日內向本院提出上訴書狀，並應
敘述具體理由；其未敘述上訴理由者，應於上訴期間屆滿後20日
內向本院補提理由書（均須按他造當事人之人數附繕本）「切勿
逕送上級法院」。
中    華    民    國    99    年    9     月    30    日
                                      書記官  吳冠慧
附錄本案論罪科刑法條全文：
毒品危害防制條例第10條
施用第一級毒品者，處 6 月以上 5 年以下有期徒刑。
施用第二級毒品者，處 3 年以下有期徒刑。

司法院資訊處製作；財團法人民間司法改革基金會備份。
